【裁判字號】    89,訴更,1
【裁判日期】    890725
【裁判案由】    殺人未遂
【裁判全文】
臺灣苗栗地方法院刑事判決                            八十九年度訴更字第一號
    公  訴  人  臺灣苗栗地方法院檢察署檢察官
    指定辯護人  本院公設辯護人  丁○○
右列被告因殺人未遂案件，經檢察官提起公訴（八十八年度偵字第四六九八號），為
本院判決後（八十九年度訴字第三八二號判決），檢察官不服提起上訴，經台灣高等
法院台中分院撤銷發回，本院判決如左：
    主  文
本件公訴不受理。
    理  由
一、公訴意旨略以：被告乙○○○○○○ ○○MCHAI（中文名為宋猜）係泰國籍勞工，其於民
    國（下同）八十八年九月十四日凌晨一時三十分許，在苗栗縣竹南鎮港乾里十鄰
    塭內之十三號，因同係泰國籍勞工之甲○○○○○○○○ VIHSITH不讓其吹電扇，乙○○○○○○○○MCHAI竟起殺意，遂持白鐵棒朝甲○○○○○○○○ VIHSITH頭部敲擊，致 甲○○○○○○○○
    VIHSITH頭部外傷、併有前額骨開放性凹陷性及粉碎性骨折之傷勢。因認被告
    乙○○○○○○ ○○MCHAI涉有刑法第二百七十一條第一項、第二項之殺人未遂罪嫌。
二、按殺人罪之成立，須於實施殺害時，即具有使人喪失生命之故意，倘缺乏此種故
    意，僅在使其成為重傷，而結果致重傷者，祇與使人受重傷之規定相當，要難遽
    以殺人未遂論處。又刑法上之殺人既遂或未遂罪與傷害致人於死或傷害致人於重
    傷罪之區別，應以加害人是否具有殺人之故意為斷。如加害人具有殺人之故意，
    而結果致被害人死亡或重傷者，依法固應論以殺人罪或殺人未遂罪。如加害人僅
    有傷害他人之故意，而結果縱致被害人死亡或重傷，依法除應論以傷害致人於死
    罪或傷害致人於重傷罪外，該加害人既無殺人之故意，即不應遽依殺人罪或殺人
    未遂罪相繩（此有最高法院四十八年台上字第三三號判例、七十八年台上字第五
    三一六號判決意旨足資參照）。
三、公訴人認被告乙○○○○○○ ○○MCHAI有殺人未遂犯行，無非係以告訴人甲○○○○○○○○
    VIHSITH陳明在卷，核與證人丙○○所述情節相符，並有驗傷診斷書及白鐵棒扣
    案足稽；而告訴人頭部係前額骨骨折，足徵被告用力之猛，且前額骨屬致命部位
    ，被告以鐵棒重擊告訴人致命部位，顯見有殺人犯意等情為主要論據。
四、訊據被告乙○○○○○○ ○○MCHAI固坦承有於前揭時地持白鐵棒毆打被害人甲○○○○○○○○
    VIHSITH及致甲○○○○○○○○ VIHSITH受傷之事實，惟堅決否認有殺人犯意，辯稱：伊
    乃一時生氣才打被害人，並無意殺害他等語。經查：
（一）被告係於八十八年九月十四日凌晨一時許，與被害人甲○○○○○○○○ VIHSITH因電
      風扇一事起爭執，被害人甲○○○○○○○○ VIHSITH將被告推倒在地後，被告忿而隨
      手摸取地上一支白鐵棍順手往被害人甲○○○○○○○○ VIHSITH揮去，此情除據被告
      陳明外，亦據證人即當場目擊證人丙○○於本院調查時結稱屬實。就此，雖被
      害人甲○○○○○○○○ VIHSITH於檢察官偵查中陳稱：當時我在睡覺，被告把我叫醒
      ，然後就打我云云（見偵查卷第二十六頁），被告於當次檢察官訊問時，亦簡
      短回答如是（見同上筆錄）；惟核被告與被害人二人於警訊時均指明：二人係
      因爭用電風扇，起而爭執，被告乃持白鐵棍打被害人乙節，此有警訊筆錄載明
      在卷可稽，且證人丙○○自警訊始，即陳述二人係先爭執後，被告方為行兇等
      情，則以證人丙○○與被告、被害人均無特殊情仇，為被告與丙○○各自陳明
      ，是丙○○所言較為公允，應無偏頗之虞，足以採信，故被害人並非於熟睡中
      為被告蓄意持白鐵棍毆擊頭部，而係二人在爭執中，被害人先行推倒被告，被
      告方持棍傷人一情堪以認定。
（二）又查，被告與被害人並無前嫌，此情除據被告供明外（見更審前本院八十八年
      十一月十五日審判筆錄），亦為證人即平日管理渠等生活起居之丙○○於本院
      調查時到庭證述詳實（見本院八十九年五月九日訊問筆錄），則被告是否因爭
      用電風扇之細故，即起殺機，已有疑問；又被告雖持白鐵棍敲擊被害人前額，
      惟被告僅敲擊一下，並未連續敲擊一情，亦為被告、被害人及證人丙○○分別
      供明在卷綦詳，則被告與被害人僅因細故爭執，被害人竟出手推倒被告（此情
      已如前述），在此種情況下，被告因憤怒而將隨手取得之鐵棍順手揮擊先出手
      之一方，是為人情之常，可認被告確有傷害意圖，但若謂被告因而盛怒，驟起
      殺人犯意，衡情當更持續毆擊，以達目的，詎被告未如此為之，可見被告殺人
      犯意之闕如。甚且，該支白鐵棍重量非輕，為本院調閱查核屬實，持以傷人，
      若係骨骼部位，姑不論用力多少，造成之傷勢已難輕微，今被害人遭被告持棍
      揮打頭部前額一下後，雖造成被害人頭部外傷十公分、惟所併發前額骨開放性
      凹陷性及粉碎性骨折係四公分乘四公分之傷勢，有財團法人為恭紀念醫院（八
      九）為恭醫字第０六二二號函附於本院卷內可考，則持上開白鐵棍隨手傷人即
      可能傷勢非微觀之，被害人頭骨骨折四乘四公分，並不需力道猛然，即可能造
      成，是難由上揭傷勢逕謂可見被告用力之猛，確有殺人犯意。再查，被告持棍
      順手揮擊被害人，已如前認定，雖揮擊至被害人頭部前額處，惟因所用工具之
      故，順手一揮即易造成不輕傷勢，亦如上述，自亦難直指被告即有重傷害之故
      意或預見。
（三）況查，被害人於八十九年九月十四日住院醫療，至同年月二十三日即已痊癒出
      院，並無嚴重之後遺症或難治之傷害，亦有前開為恭紀念醫院八十九年五月二
      十五日（八九）為恭醫字第０五四六號函在卷足參。又被害人出院後即回原廠
      擔任原來職務，迨工作期限屆滿方返回泰國等情，亦為前揭該廠管理外籍勞工
      之證人丙○○於本院審理時結證無訛。又被害人係於八十九年一月四日出境，
      亦有內政部警政署入出境管理局旅客入出境紀錄表在卷為憑。以被害人僅住院
      醫療十日不到，且出院後仍回原單位擔任原職務迄三個月後工作期滿才回國一
      情，除徵被害人傷勢於短期間即已迅速康復外，益可見被害人之傷勢並非重大
      。且被害人係於八十六年二月十五日第一次入境我國，其間二次均於一年將屆
      時出境後再入境，最後於八十九年一月四日出境，在我國將近三年，有上開旅
      客入出境紀錄表在卷可查，足見被害人係因三年任滿無法續約而回國後未再入
      境，而非因本案導致身體狀況不佳，雇主不再續聘以致返國後未再返回，是亦
      難以此遽認被害人身體或健康有何重大或難治之傷害。
（四）綜據上述，要難以公訴人所憑論據逕謂被告已有殺人犯意或有何重傷害故意，
      而被害人已痊癒出院，並無嚴重之後遺症或難治之傷害，亦有前開為恭紀念醫
      院二次函文在卷可佐，故本案被告意在傷害至為明顯，依前揭判例及判決意旨
      說明，應認被告僅得構成傷害罪責，難認已成立殺人未遂或重傷害未遂犯行。
      是被告所為應係犯刑法第二百七十七條第一項之普通傷害罪。
五、按告訴乃論之罪，其告訴經撤回者，應諭知不受理之判決，此為刑事訴訟法第三
    百零三條第三款所明定。今本件被告所為係犯刑法第二百七十七條第一項之罪已
    如前述，依照同法第二百八十七條前段規定係屬告訴乃論之罪，茲經告訴人於第
    一審辯論終結前當庭撤回告訴（見更審前本院八十八年十一月十五日審判筆錄）
    ，依法諭知不受理之判決。
據上論斷，應依刑事訴訟法三百零三條第三款，判決如主文。
中      華      民      國    八十九    年      七      月    二十五    日
                                臺灣苗栗地方法院刑事庭
                                    法  官  周  淡  怡
右正本證明與原本無異。
如不服本判決，應於判決送達後十日內向本院提出上訴狀( 應附繕本 )，上訴於
臺灣高等法院台中分院。
                                    書記官  尤  旗  樟
中      華      民      國    八十九    年      七      月     二十六   日


司法院資訊處製作；財團法人民間司法改革基金會備份。
